臺灣彰化地方法院刑事判決　　　　　　　 96年度訴字第212號
公　訴　人　臺灣彰化地方法院檢察署檢察官
被　　　告　甲○○
　　　　　　　　　　6 號
上列被告因違反毒品危害防制條例案件，經檢察官提起公訴（95
年度毒偵字第5077號），於本院準備程序中，被告就被訴事實為
有罪之陳述，經告知簡式審判程序之旨，並聽取當事人之意見後
，認宜以獨任進行簡式審判程序，而裁定進行簡式審判程序審理
，判決如下：
    主  文
甲○○施用第一級毒品，處有期徒刑捌月，扣案海洛因拾貳包（
淨重肆點捌公克、空包裝總重參點伍肆公克）沒收銷燬之；又施
用第二級毒品，處有期徒刑伍月，扣案甲基安非他命壹包（毛重
約參公克）沒收銷燬之。應執行有期徒刑壹年，扣案海洛因拾貳
包（淨重肆點捌公克、空包裝總重參點伍肆公克）、甲基安非他
命壹包（毛重約參公克）均沒收銷燬之。
    犯罪事實
一、甲○○前因施用毒品案件，經本院以88年度毒聲字第2376號
    裁定移送觀察、勒戒後，認有繼續施用毒品之傾向，經檢察
    官聲請，由本院以88年度毒聲字第2940號裁定移送戒治處所
    施予強制戒治1 年，自88年7 月30日起送臺灣雲林戒治所施
    以強制戒治滿3 月後，其成效經評定合格，無繼續戒治必要
    ，經本院以88年度毒聲字第5238號裁定停止戒治，所餘戒治
    期間付保護管束，惟其於保護管束期間又因違反保護管束應
    遵守事項情節重大，經本院以89年度毒聲字第860 號裁定撤
    銷停止戒治，令入戒治處所施以殘餘期間之強制戒治，迄89
    年12月19日戒治期滿，由臺灣彰化地方法院檢察署檢察官於
    90年2 月7 日，以90年度戒毒偵字第93號、第94號為不起訴
    處分確定；復於92年間又因施用毒品案件，經本院於93年1
    月19日以92年度訴字第1167號刑事判決判處有期徒刑8 月、
    4 月，應執行有期徒刑11月確定；再於95年間，因施用毒品
    案件，經本院於95年11月27日以95年訴字第1493號刑事判決
    判處有期徒刑8 月、5 月，應執行有期徒刑1 年（均尚未執
    行）。詎仍不知悔改，於前次95年7 月18日為警查獲後（即
    本院95年度訴字第1493號案件），復另基於施用第1 級毒品
    海洛因及第2 級毒品甲基安非他命之犯意，於95年10月3 日
    上午11時許，在位於彰化縣埔心鄉○○路3 號2 樓，以將第
    1 級毒品海洛因摻水置放於注射針筒中，注射於手臂及將第
    2 級毒品甲基安非他命晶體置於鋁箔紙上，點火加熱吸食其
    霧化氣體之方式，分別施用第1 級毒品海洛因及第2 級毒品
    甲基安非他命各1 次。嗣於同日下午3 時40分許，為警在上
    址查獲，並當場扣得第1 級毒品海洛因12包（淨重4. 8公克
    、空包裝重3.54公克）及第2 級毒品甲基安非他命1 包（毛
    重約3 公克）。
二、案經彰化縣警察局二林分局報請臺灣彰化地方法院檢察署檢
    察官偵查起訴。
    理  由
一、本件被告所犯係死刑、無期徒刑、最輕本刑為3 年以上有期
    徒刑以外之罪，其於準備程序就前揭被訴事實為有罪之陳述
    ，經受命法官告知簡式審判程序之旨，並聽取其與公訴人之
    意見後，本院認無不得或不宜改依簡式審判程序進行之處，
    爰依刑事訴訟法第273 條之1 第1 項、第284 條之1 ，裁定
    本案由受命法官獨任進行簡式審判程序，合先敘明。
二、上揭犯罪事實，迭據被告於警、偵訊及本院審理時坦承不諱
    ，且其於95年10月3 日為警查獲時所採驗之尿液，經臺灣彰
    化地方法院檢察署委託警方送請詮昕科技股份有限公司檢驗
    結果，確呈嗎啡及甲基安非他命陽性反應，此有委託檢驗尿
    液代號與真實姓名對照認證表及該公司95年10月20日編號5A
    160046號濫用藥物尿液檢驗報告各1 紙附卷可稽，而扣案之
    白色粉末12包，經送請法務部調查局鑑驗結果，均含海洛因
    成分，合計淨重4.8 公克，純度18.66 ％，純直淨重0.9 公
    克，此有該局95年11月21日調科壹字第09523039710 號鑑定
    通知書1 紙在卷足憑；另扣案之白色結晶體1 包（毛重約3
    公克），經彰化縣警察局二林分局查以煙毒品檢驗試劑檢驗
    結果，呈甲基安非他命反應，有毒品危害防制條例毒品初步
    檢驗報告單1 紙可按，又與被告上開尿液檢驗結果相符，應
    認係第2 毒品甲基安非他命無訛，足認被告自白核與事實相
    符，洵堪採信。
三、按犯毒品危害防制條例第10條施用第 1級毒品之罪者，檢察
    官應先聲請法院裁定將被告令送勒戒處所觀察、勒戒，經觀
    察、勒戒後，認有繼續施用毒品傾向者，應由檢察官裁定聲
    請法院裁定令入戒治處所施以強制戒治，且經強制戒治執行
    完畢釋放後， 5年內再犯第10條之罪，檢察官應依一般刑事
    訴訟程序予以起訴論罪科刑，此觀諸毒品危害防制條例第20
    條第1 項、第2 項、第23條第2 項前段規定自明。次按修正
    毒品危害防制條例就施用毒品者，僅於「初犯」及「5 年後
    再犯」二種情形，有其追訴條件之限制，即須於初犯經觀察
    、勒戒或強制戒治釋放後，5 年內均無施用毒品之行為，始
    能認其前所實施之觀察、勒戒或強制戒治已足遮斷毒癮，而
    得於5 年後再犯時，再予適用初犯之規定，重行觀察、勒戒
    等程序；倘5 年內已經再犯，被依法追訴處罰，縱其第3 次
    （或第3 次以上）施用毒品之時間在初犯釋放5 年以後，即
    與「5 年後再犯」之情形有別，且因已於「5 年內再犯」，
    顯見其再犯率甚高，原實施觀察、勒戒或強制戒治，已無法
    收其實效，而無5 年戒斷期之存在，自無再經觀察、勒戒及
    強制戒治之必要，應由檢察官逕行起訴（最高法院95年度台
    非字第59號判決、95年度台非字第65號判決及95年度第7 次
    刑事庭會議決定足資參照）。查本件被告曾前因施用毒品案
    件，經本院以88年度毒聲字第2376號裁定移送觀察、勒戒後
    ，認有繼續施用毒品之傾向，經檢察官聲請，由本院以88年
    度毒聲字第2940號裁定移送戒治處所施予強制戒治1 年，自
    88年7 月30日起送臺灣雲林戒治所施以強制戒治滿3 月後，
    其成效經評定合格，無繼續戒治必要，經本院以88年度毒聲
    字第5238號裁定停止戒治，所餘戒治期間付保護管束，惟其
    於保護管束期間又因違反保護管束應遵守事項情節重大，經
    本院以89年度毒聲字第680 號裁定撤銷停止戒治，令入戒治
    處所施以殘餘期間之強制戒治，迄89年12月19日戒治期滿，
    由臺灣彰化地方法院檢察署檢察官於90年2 月7 日，以90年
    度戒毒偵字第93號、第94號為不起訴處分確定；復於92年間
    ，又因施用毒品案件，經本院於93年1 月19日以92年度訴字
    第1167號刑事判決判處有期徒刑8 月、4 月，應執行有期徒
    刑11月確定；再於95年間因施用毒品案件，經本院於95 年8
    月15日以95年訴字第1493號刑事判決判處有期徒刑8 月、5
    月，應執行有期徒刑1 年等情，有臺灣高等法院被告前案紀
    錄表及臺灣彰化地方法院檢察署刑案資料查註紀錄表各1 份
    在卷足憑，是被告本件施用毒品之犯行，雖係在前次強制戒
    治執行完畢5 年後所犯，惟被告於上開強制戒治執行完畢5
    年內，曾因施用毒品罪經法院宣示判決並確定，已詳如前述
    ，顯見其並非於強制戒治執行完畢後5 年內均無任何施用毒
    品之犯行，則依前揭決議，被告所為本件施用毒品之犯行，
    已無「初犯」規定之適用，自毋須再重新施予觀察、勒戒或
    強制戒制之處遇程序，而應依毒品危害防制條第23條第2 項
    規定，直接訴追處罰。綜上所述，本件犯罪事證已臻明確，
    被告犯行洵堪認定，應予依法論科。
四、核被告甲○○所為，係犯毒品危害防制條例第10條第1 項之
    施用第1 級毒品罪及同條第2 項之施用第2 級毒品罪。被告
    為施用毒品而持有第1 、2 級毒品，其持有之低度行為均應
    為施用之高度行為所吸收，均不另論罪。又其所犯上開2 罪
    ，犯意各別，行為互殊，應予分論併罰。爰審酌被告前曾有
    施用毒品犯行，經送觀察勒戒、強制戒治執行完畢釋放後，
    猶不知悔改，再施用毒品不輟，不僅戕害自身健康，更辜負
    國家將之視為病人，並施以長時間之戒治處遇之苦心，惟其
    對他人權益之侵害仍屬有限，於警、偵訊中及本院行準備程
    序與審理時均已坦承犯行，且其係因罹患下咽癌，疼痛難耐
    而施用毒品之犯罪動機、目的、手段、各僅施用1 次及其智
    識程度、生活狀況等一切情狀，分別量處如主文所示之刑，
    並定應執行刑。扣案之海洛因12包（合計淨重4.8 公克、空
    包裝總重3.54公克）及甲基安非他命1 包（毛重約3 公克）
    ，分別屬第1 、2 級毒品，業據本院認定如前，屬違禁物，
    不問是否屬於犯人所有與否，爰均依毒品危害防制條例第18
    條第1 項前段規定，併予宣告沒收銷燬之。再盛裝上述扣案
    白粉之空包裝袋12個（總重3.54公克），雖經法務部調查局
    就之與其所盛裝之第1 級毒品海洛因分別鑑析其重量，有上
    開法務部調查局前開鑑定通知書1 紙在卷可憑，惟因法務部
    調查局一般係以傾倒之方式，將包裝袋內之第1 級毒品海洛
    因倒出而與包裝袋分離而稱重，必要時，輔以刮杓刮取袋內
    粉末，然無論依何種方式分離，包裝袋內均有極微量之第1
    級毒品海洛因殘留，業經法務部調查局96年1 月15日調科壹
    字第09623004470 號函釋在案，足認前揭空包裝袋12個（總
    重3.54公克）內含極微量第1 級毒品海洛因殘留而無法析離
    ，亦應整體視為查獲之第1 級毒品海洛因，併依毒品危害防
    制條例第18條第1 項前段之規定，宣告沒收銷燬之。
據上論斷，應依刑事訴訟法第273 條之1 第1 項、第299 條第1
項前段，毒品危害防制條例第10條第1 項、第2 項、第18條第1
項前段，刑法第11條、第51條第1 項第5 款，判決如主文。
本案經檢察官莊佳瑋到庭執行職務。
中　　華　　民　　國　　96　　年　　4 　　月　　26　　日
                  刑事第一庭    法      官  胡宜如
以上正本證明與原本無異。
如不服本判決，應於送達後10日內向本院提出上訴狀（須附繕本
）。
中　　華　　民　　國　　96　　年　　4 　　月　　26　　日
                                書  記  官  蕭秀吉
附錄本案論罪科刑法條：
毒品危害防制條例第10條
施用第一級毒品者，處 6 月以上 5 年以下有期徒刑。
施用第二級毒品者，處 3 年以下有期徒刑。
